【裁判字號】    98,台上,5273
【裁判日期】    980917
【裁判案由】    流通食品下毒致人於死
【裁判全文】
最高法院刑事判決            九十八年度台上字第五二七三號
上 訴 人  台灣高等法院台中分院檢察署檢察官
上 訴 人
即 被 告  甲○○
上列上訴人等因被告流通食品下毒致人於死案件，檢察官不服台
灣高等法院台中分院中華民國九十八年六月十日第二審更審判決
（九十八年度矚上重更(四)字第一七號，起訴案號：台灣台中地方
法院檢察署九十四年度偵字第九一三一號），提起上訴，及原審
依職權逕送審判，視為被告已提起上訴，本院判決如下：
    主  文
原判決撤銷，發回台灣高等法院台中分院。
    理  由
本件原判決撤銷第一審之判決，就起訴之犯罪事實，變更檢察官
所引應適用之法條，改判論處上訴人即被告甲○○連續將已添加
毒物之飲食物品，混雜於公開陳列販賣之飲食物品，因而致人於
死（累犯）罪刑（處無期徒刑，褫奪公權終身），固非無見。
惟查：刑法上之加重結果犯，固以行為人能預見其結果之發生為
要件，但所謂能預見乃指客觀情形而言，與主觀上有無預見之情
形不同，若主觀上有預見，而結果之發生又不違背其本意時，則
屬故意範疇，而非所謂之能預見；亦即加重結果犯，乃行為人就
其故意實行之基本犯罪行為，於一般客觀情況下，可能預見將發
生一定之結果，但因其過失而主觀上未預見該結果之發生，始就
其主觀上意欲實行之基本犯罪行為，及客觀上可能預見其結果之
發生，二者間因有相當因果關係存在，予以加重其刑之法律評價
。倘於行為當時，行為人對於構成犯罪之事實，主觀上有預見，
而結果之發生又不違背其本意時，即屬不確定故意之範疇，自應
就其結果之發生，負故意犯罪責任。原判決就所認定被告於民國
九十四年五月十七日下午在台中市，連續將添加氰化鉀之「保力
達Ｂ」、「蠻牛」飲料，混雜陳列於原判決附表（下稱附表）三
所示之十一家藥局、超市及便利商店等處，致被害人周乙桂、乙
○○、李峰銘購買飲用後，前者因氰化物中毒合併心肺衰竭而亡
，後二人則經送醫搶救始倖免於死等犯罪事實，雖以「被告將氰
化鉀毒物添加於飲料，混雜於陳列販賣飲食物品時，有提供（原
判決）事實欄所載五項『預防誤食』之措施，被告主觀上並無使
消費者發生死亡或任其發生死亡之意思，觀之被告於知悉有人誤
飲死亡後，即未從事恐嚇取財犯行，更足證被告自始並無殺人之
意思」（見原判決第十二頁第五至十一行），而謂被告在上開飲
料下毒並將之混雜陳列前揭商店供人購買飲用之犯行，係構成刑
法第一百九十一條之一第二項、第三項前段之流通食品下毒罪之
加重結果犯。然依其事實欄所記載被告決定以下毒事件為引例，
向三洋（維士比）藥品工業股份有限公司恐嚇取財，而撰擬之電
子郵件內容所載：「這一小瓶cyanide 不曉得能賣你多少錢？」
、「根據實驗，這一小包cyanide 的三分之一，可以殺死一隻兔
子，二分之一包可以殺死一條大型狗，一包解決一個人綽綽有餘
，相信貴公司有自己的研發團隊，對Cyanide 的威脅與化學毒性
相當清楚」、「到時候你們的毒產品絕對會以最血腥的方式，上
全台灣各大媒體頭條」等情以觀，被告對氰化鉀之毒性及足以急
性致命之含量，似知之甚詳。而依其在附表一所示九瓶「蠻牛」
飲料（即編號一至八、十）中所添加之氰化鉀含量，係介於三百
六十至一千二百十三毫克之間，原判決既說明「氰化鉀（KCN ）
經人口服而急性致死之含量，其數據依不同文獻，雖或認在一五
○毫克至二五○毫克，或認在二百至三百毫克之間；若以一五○
至二五○毫克之數據為準，以體重評估氰酸之致死量為每公斤零
點七至三點五毫克，若依體重六十公斤之成人換算，其致死量為
四十二至二百一十毫克，而被告所下毒之飲料，除二瓶『保力達
Ｂ』飲料，因氰根會形成氫氰酸氣體而散逸，致無從檢測外，其
他之九瓶蠻牛飲料之毒物含量，各如附表二所示，其含量介於三
百六十至一千二百十三毫克之間，不論依何文獻所採之數據，均
達到足以致人於死之程度等情，有行政院國軍退除役官兵輔導委
員會台北榮民總醫院九十四年六月十五日北總內字第○九四○○
三五○二○號函，及行政院衛生署藥物食品檢驗局九十四年六月
十五日藥檢肆字第○九四九四一六八三○號函附卷可憑」（見原
判決第八頁第十六至二九行）。如果無訛，被告茍「主觀上並無
使消費者發生死亡或任其發生死亡之意思」，何以其在上開飲料
中添加之氰化鉀均達足以致人於死之含量？且附表二除編號九之
含量係三六五‧一二毫克外，其餘部分含量均逾一千毫克以上或
接近一千毫克，為前揭文獻（體重六十公斤成人為數據）最高致
死量之四倍以上。則該飲料如經人飲用，有中毒死亡之可能，是
否為被告主觀上所未預見？被告在上開飲料添加致命含量之氰化
鉀後，縱因另採取如原判決事實欄所載之五項「預防誤飲」措施
，而認其非有意致購買飲用之消費者於死地，然以其所添加氰化
鉀含量之多，消費者購買飲用設竟氰化物中毒死亡，與被告之本
意是否不相違背？況被告將上開添加氰化鉀之飲料混雜在附表一
所示商店公開陳列、販賣之飲料中後，分經周乙桂、乙○○、李
峰銘至編號一、二、四所示商店選取購買，經結帳付款並飲用之
過程，無論上開被害人等或各該店員，均無人察覺取自前揭店內
飲品櫃中之「蠻牛」飲料有何異樣，該所謂五項「預防誤飲」措
施，悉未生防止消費者選取、購買、飲用之作用，能否執此遽謂
「被告主觀上並無使消費者發生死亡或任其發生死亡之意思」，
均非無疑。原審未就被告添加氰化鉀含量之多寡，及其所謂五項
預防誤飲措施之實際作用，進一步詳加推求其主觀上有無積極或
消極容認消費者飲用後死亡之犯罪事實實現，即遽認被告主觀上
無致被害人死亡之意思，非唯調查未盡，亦有判決理由不備之違
誤。檢察官上訴意旨指摘原判決不當，非無理由。原判決上述之
違背法令，影響於事實之確定，本院無可據以自為判決，仍應將
原判決撤銷，發回原審法院更為審判。
據上論結，應依刑事訴訟法第三百九十七條、第四百零一條，判
決如主文。
中    華    民    國  九十八  年    九    月   十七   日
                      最高法院刑事第六庭
                          審判長法官  謝  俊  雄
                                法官  陳  世  雄
                                法官  魏  新  和
                                法官  吳  信  銘
                                法官  徐  文  亮
      本件正本證明與原本無異
                                      書  記  官
中    華    民    國  九十八  年    九    月  二十二  日
                                                      Q


司法院資訊處製作；財團法人民間司法改革基金會備份。
